【裁判字號】    99,毒抗,103
【裁判日期】    990420
【裁判案由】    毒品危害防制條例
【裁判全文】
臺灣高等法院刑事裁定                 99年度毒抗字第103號
抗  告  人
即  被  告  甲○○
上列抗告人因毒品危害防制條例案件，不服臺灣士林地方法院，
中華民國99年3月29日裁定（99年度毒聲字第109號），提起抗告
，本院裁定如下：
    主  文
抗告駁回。
    理  由
一、抗告意旨略以：民國88年至98年底至今有10餘年，過去的記
    錄只可僅參考，不足作為裁定依據，倘依此論斷，則犯過罪
    的人永遠無重新做人的機會，請撤銷原裁定，以維護人權云
    云。
二、聲請意旨略以：被告甲○○基於施用第二級毒品甲基安非他
    命之犯意，於98年（聲請書誤植為99年）12月9日7時26分許
    為警採尿往前回溯4日內之某時，在不詳地點，以不詳方式
    ，施用第二級毒品甲基安非他命。嗣因被告非法持有第二級
    毒品安非他命，為警於98年（聲請書誤植為99年）12月9日6
    時許，在臺北市士林區○○○路○段152號前查獲，且被告為
    警查獲後所採取尿液檢體經檢驗呈安非他命、甲基安非他命
    陽性反應，此有臺灣尖端先進生技醫療股份有限公司98年12
    月16日濫用藥物檢驗報告乙份附卷可稽，足認被告確有施用
    第二級毒品甲基安非他命之犯行，爰依毒品危害防制條例第
    20條第1項及觀察勒戒處分執行條例第3條第1項之規定，聲
    請裁定將被告送勒戒處所觀察、勒戒等語。
三、按「犯毒品危害防制條例第10條之罪者，檢察官應聲請法院
    裁定，令被告入勒戒處所觀察、勒戒，其期間不得逾2月。
    」、「觀察、勒戒後，檢察官依據勒戒處所之陳報，認受觀
    察、勒戒人無繼續施用毒品傾向者，應即釋放，並為不起訴
    之處分或不付審理之裁定；認受觀察、勒戒人有繼續施用毒
    品傾向者，檢察官應聲請法院裁定令入戒治處所強制戒治，
    其期間為6個月以上，至無繼續強制戒治之必要為止。但最
    長不得逾1年。」、「依前項規定為觀察、勒戒或強制戒治
    執行完畢釋放後，5年後再犯第10條之罪者，適用本條前2
    項之規定。」，毒品危害防制條例第20條第1項、第2項、第
    3項定有明文；又「依第20條第2項強制戒治期滿，應即釋放
    ，由檢察官為不起訴之處分。」、「觀察、勒戒或強制戒治
    執行完畢釋放後，5年內再犯第10條之罪者，檢察官應依法
    追訴。」，毒品危害防制條例第23條第1項、第2項亦分別定
    有明文。
四、經查：
  (一)按施用第一、二級毒品為犯罪行為，毒品危害防制條例第10
    條定有處罰明文。故施用第一、二級毒品者，依前揭規定本
    應科以刑罰。惟基於刑事政策，對合於一定條件之施用者，
    則依同條例第20條、第23條之規定，施以觀察、勒戒及強制
    戒治之保安處分。該條例於92年7月9日修正公布，自93年1
    月9日施行，其中第20條、第23條將施用毒品之刑事處遇程
    序，區分為「初犯」、「5年內再犯」及「5年後再犯」。依
    其立法理由之說明：「初犯」，經觀察、勒戒或強制戒治後
    ，應為不起訴處分或不付審理之裁定；經觀察、勒戒或強制
    戒治執行完畢釋放後，「5年內再犯」者，因其再犯率甚高
    ，原實施之觀察、勒戒及強制戒治既已無法收其實效，爰依
    法追訴或裁定交付審理。至於經觀察、勒戒或強制戒治執行
    完畢釋放後，「5年後再犯」者，前所實施之觀察、勒戒或
    強制戒治已足以遮斷其施用毒品之毒癮，為期自新及協助其
    斷除毒癮，仍適用「初犯」規定，先經觀察、勒戒或強制戒
    治之程序。從而依修正後之規定，僅限於「初犯」及「5年
    後再犯」二種情形，始應先經觀察、勒戒或強制戒治程序。
    倘被告於5年內已再犯，經依法追訴處罰，縱其第3次（或第
    3次以上）再度施用毒品之時間，在初犯經觀察、勒戒或強
    制戒治執行完畢釋放5年以後，已不合於「5年後再犯」之規
    定，且因已於「5年內再犯」，顯見其再犯率甚高，原實施
    觀察、勒戒或強制戒治，已無法收其實效，即應依該條例
    第10條處罰（最高法院98年度台非字第12號判決意旨及97年
    度第5次刑事庭會議意旨可資參照）。
  (二)查本件被告甲○○前因施用毒品案件，經臺灣新竹地方法院
    以88年度毒聲字第53號裁定送觀察勒戒後，認無繼續施用毒
    品傾向，由臺灣新竹地方法院檢察署檢察官以88年度偵字第
    496號為不起訴處分確定。復於同年間再因施用毒品案件，
    經臺灣臺北地方法院以88年度毒聲字第918號裁定送觀察勒
    戒後，認無繼續施用毒品傾向，由臺灣臺北地方法院檢察署
    檢察官以88年度偵字第8912號為不起訴處分確定，又於同年
    間再因施用毒品案件，由臺灣士林地方法院檢察署檢察官以
    88年毒偵字第26號聲請強制戒治並聲請簡易判決處刑，嗣經
    臺灣雲林地方法院於89年10月26日以89年度毒聲第1393號裁
    定停止戒治，所餘戒治期間付保護管束，於90年3月22日戒
    治期滿未經撤銷停止戒治視為執行完畢等情，有本院被告前
    案紀錄表在卷可稽。是認被告於98年12月9日採尿往前回溯4
    日內某時所為本件施用第二級毒品犯行，雖係在前開觀察、
    勒戒及強制戒治執行完畢釋放5年以後，然其於毒品危害防
    制條例修正前，即於初犯經觀察、勒戒執行完畢後5年內之
    88年間已再犯，且經裁定送觀察、勒戒及強制戒治，故被告
    復犯本件施用毒品犯行，已是第4次施用毒品犯行，屬3犯以
    上，即非屬毒品危害防制條例第20條第3項所定「5年後再犯
    」之情形。
  (三)從而，原審以被告本件施用毒品犯行，已是3犯以上，且前
    於88年間再犯，為「5年內再犯」，顯見其再犯率甚高，原
    實施觀察、勒戒或強制戒治，已無法收其實效，而無5年戒
    斷期之存在，自無再經觀察、勒戒之必要，即應依毒品危害
    防制條例第10條之規定處罰，而駁回檢察官之聲請，並無不
    當。抗告人猶執前詞提起本件抗告，為無理由，應予駁回。
據上論斷，應依刑事訴訟法第412條，裁定如主文。
中    華    民    國    99    年    4     月    20    日
                  刑事第十七庭  審判長法  官  王聰明
                                      法  官  陳憲裕
                                      法  官  黃雅芬
以上正本證明與原本無異。
不得再抗告。
                                      書記官  鄭雅云
中    華    民    國    99    年    4     月    21    日

司法院資訊處製作；財團法人民間司法改革基金會備份。
